【裁判字號】    97,訴,3999
【裁判日期】    971020
【裁判案由】    毒品危害防制條例
【裁判全文】
臺灣臺中地方法院刑事判決              97年度訴字第3999號
公  訴  人  臺灣臺中地方法院檢察署檢察官
被      告  甲○○
                    現另案在台灣台中監獄執行中
上列被告因毒品危害防制條例案件，經檢察官提起公訴（97年度
毒偵字第3685號），被告於準備程序中，為有罪之陳述，並聽取
當事人意見後，本院合議庭裁定受命法官獨任進行簡式審判程序
審理，本院判決如下：
    主    文
甲○○施用第一級毒品，累犯，處有期徒刑壹年肆月，扣案之第
一級毒品海洛因四十三袋（毛重共十二公克，鑑定後合計淨重一
點五三公克，空包裝重十三點九八公克）沒收銷燬之；又施用第
二級毒品，累犯，處有期徒刑玖月；應執行有期徒刑壹年捌月，
扣案之第一級毒品海洛因四十三袋（毛重共十二公克，鑑定後合
計淨重一點五三公克，空包裝重十三點九八公克）沒收銷燬之。
    犯罪事實
一、甲○○前因施用毒品案件，經本院裁定令入戒治處所施以強
    制戒治，於92年6月16日執行完畢釋放，惟其於5年內，因竊
    盜案件及施用毒品案件，經本院分別以95年度易字第1198號
    及95年度訴字第2274號判決判處有期徒刑10月及1年2月確定
    ，經減刑為5月及7月，於96年7月16日執行完畢。詎仍不知
    悔改，復於97年7月20日12時許，在臺中縣大甲鎮○○里○
    ○路306號住處，以針筒注射方式，施用第一級毒品海洛因1
    次；另於97年7月20日12時許在其上開住處，施用第二級毒
    品甲基安非他命1次。嗣員警於97年7月22日23時許，在臺中
    縣大甲鎮○○里○○路32之1號盤查甲○○，自其身上扣得
    含海洛因成分粉末43袋（毛重共12公克，鑑定後合計淨重1
    點53公克，空包裝重13點98公克）而查獲。
二、案經臺中縣警察局大甲分局報請臺灣臺中地方法院檢察署檢
    察官偵查起訴。
    理      由
一、被告於準備程序中，先就上開犯罪事實為有罪之陳述，且所
    犯係死刑、無期徒刑、最輕本刑為三年以上有期徒刑以外之
    罪，經本院合議庭依刑事訴訟法第273 條之1第1項之規定，
    裁定由法官一人獨任進行簡式審判程序，合先敘明。
二、被告甲○○於偵訊及本院審理中均坦認上揭施用海洛因及甲
    基安非他命之犯罪事實，被告於審理時坦承稱：「我是於97
    年7月20日中午12時許，在臺中縣大甲鎮○○里○○路306號
    住處，以針筒注射方式，施用第一級毒品海洛因1次，甲基
    安非他命部分也同時放在海洛因的袋子內，我同時施用一級
    毒品海洛因及二級毒品甲基安非他命的，扣案的43袋海洛因
    都是我的」，「我因罹患蜂窩性組織炎，疼痛難忍才施用毒
    品，既然尿液驗出有二級毒品甲基安非他命，我均認罪，請
    給我一次機會，我會悔改」等語。且員警盤查被告後採取其
    之尿液，經送中山醫學大學附設醫院檢驗科藥物檢測中心檢
    驗，結果呈可待因、嗎啡及甲基安非他命陽性反應，此有該
    中心尿液檢驗報告1紙附卷可稽；另扣案粉末43袋，經送法
    務部調查局鑑驗，結果均含海洛因成分，有該局調科壹字第
    09723034540號鑑定書1紙在卷可參，被告有於上揭時、地施
    用海洛因及甲基安非他命之事實，洵堪認定。按毒品危害防
    制條例第20條第3項規定：「依前項規定為觀察、勒戒或強
    制戒治執行完畢釋放後，5年後再犯第10條之罪者，適用本
    條前2項之規定」（即須再經觀察勒戒、強制戒治程序）。
    該項「5年後再犯第10條之罪者」，應僅指「自觀察、勒戒
    或強制戒治執行完畢後5年內，均未曾有施用第一、二級毒
    品犯行，於5年後方再犯者」之情形，最高法院95年第7次刑
    事庭合議決定意旨可資參照。查被告前因施用毒品案件，經
    本院裁定令入戒治處所施以強制戒治，於92年6月16日執行
    完畢釋放，距本件施用毒品犯行，固已逾5年，惟被告於該
    次強制戒治執行完畢後5年內之「95年及97年間」，有觸犯
    毒品危害防制條例第10條之犯行，且經本院以上開95年度訴
    字第2274號及97年度訴字第613、2133號判決有罪確定，揆
    諸上揭說明，本件自得不適用同條例第20條第3項，仍應訴
    追。
三、查海洛因、安非他命分別係毒品危害防制條例第2條第2項第
    1款、第2款所規定之第一級毒品及第二級毒品，不得非法施
    用。核被告甲○○所為，係犯毒品危害防制條例第10條第1
    項之施用第一級毒品罪暨同條第2項之施用第二級毒品罪。
    其所犯上開2罪間犯意各別，行為互殊，犯罪構成要件不一
    ，應分論併罰。被告為供自己施用之目的而持有上開毒品，
    其於施用前後持有海洛因、安非他命之低度行為，應為施用
    之高度行為所吸收，不另論罪。被告前曾犯盜案件及施用毒
    品案件，經本院分別以95年度易字第1198號及95年度訴字第
    2274 號判決判處有期徒刑10月及1年2月確定，經減刑為5月
    及7月，於96年7月16日執行完畢，此有被告刑案資料查註紀
    錄表、臺灣高等法院被告前案紀錄表附卷可稽。其於徒刑執
    行完畢後五年內故意再犯本件有期徒刑以上之罪，為累犯，
    應依刑法第47條第1項之規定，加重其刑。爰審酌被告先前
    曾因施用毒品犯行接受觀察、勒戒、強制戒治及入監服刑，
    竟未能從中記取教訓，深切體認毒品危害己身健康之鉅，反
    而再次趁隙施用海洛因，顯見被告自制能力嚴重不足。被告
    於前案為警查獲後猶不思收斂，繼續施用毒品不輟，益徵其
    身染毒癮已深，而有接受相當期間監禁教化之必要，以促其
    及早矯正吸毒惡習；惟念及被告因罹患蜂窩性組織炎，疼痛
    難忍不知求醫，按正確方法診治，而施用毒品，施用毒品固
    戕害個人健康至鉅，然就他人權益之侵害仍屬有限，被告更
    堅定表示將戒絕毒品，有決心戒絕毒癮，及其犯罪目的、手
    段、犯罪後坦承犯行之態度等一切情狀，分別量處如主文所
    示之刑，並定應執行之刑，以示懲儆。扣案之含海洛因成分
    粉末43袋（毛重共12公克，鑑定後合計淨重1點53公克，空
    包裝重13點98公克），均依毒品危害防制條例第18條第1項
    前段規定諭知沒收銷燬之。
據上論斷，應依刑事訴訟法第273條之1第1項、第299條第1 項前
段，毒品危害防制條例第10條第1項、第2項、第18條第1項前段
，刑法第11條前段、第47條第1項、第51條第5款，判決如主文。
本案經檢察官乙○○到庭執行職務。
中    華    民    國    97    年    10  月    20    日
                  刑事第三庭  法  官   黃松竹
以上正本證明與原本無異。
如不服本判決，應於收受送達後10日內向本院提出上訴書狀（應
敘述具體理由並附繕本）。
上訴書如未敘述理由，應於上訴期間屆滿後20日內補提理由書於
本院。
                              書記官   黃毅皓
中    華    民    國    97    年    10     月   20  日
附錄本案論罪科刑法條
毒品危害防制條例第十條第一項
施用第一級毒品者，處六月以上五年以下有期徒刑。
施用第二級毒品者，處三年以下有期徒刑。


司法院資訊處製作；財團法人民間司法改革基金會備份。
